【裁判字號】    88,上,1494
【裁判日期】    890411
【裁判案由】    清償債務
【裁判全文】
臺灣高等法院民事判決  八十八年度上字第一四九四號
    上  訴  人    甲○○
                  乙○○
                  丁○○
    兼  右一人
    訴訟代理人    丙○○      .
    被 上 訴人    第一商業銀行股份有限公司  設台北市○○○路○段三十號
    法定代理人    陳安治      .
    訴訟代理人    王麗月      住台北市○○○路三六五號  (一銀民權分行)
右當事人間請求清償債務事件，上訴人對於中華民國八十八年九月十六日臺灣臺北地
方法院八十八年度訴字第三五四四號第一審判決提起上訴，本院判決如左：
    主    文
上訴駁回。
第二審訴訟費用由上訴人負擔。
    事實及理由
一、本件上訴人丁○○、乙○○、丙○○均未於言詞辯論期日到場，核無民事訴訟法
    第三百八十六條所列各款情形，爰依被上訴人之聲請，由其一造辯論而為判決。
    又被上訴人之法定代理人於本院審理中即八十九年一月十七日變更為陳安治，其
    依法聲明承受訴訟，核無不合，應准許之。
二、本件被上訴人主張：原審被告錦青興業股份有限公司  (以下簡稱錦青公司)於八
    十四年二月八日與被上訴人簽立「進口遠期信用狀借款契約」，約定委請被上訴
    人開發進口遠期信用狀，額度為美金四十五萬元或同值外幣，以信用狀項下之匯
    票金額扣除其自備結匯款後之差額為其向被上訴人借款之本金，契約期間自八十
    四年二月八日起至八十五年一月二十七日止，借款期限自被上訴人國外代理銀行
    付款之日起算，最長不得超過一百八十天，利息按被上訴人通知利率支付，到期
    不履行時，除依照到期日當天，被上訴人通知之一般外匯授信利率與新台幣放款
    基本利率加年息百分之二．五之較高利率支付遲延利息外，逾期六個月內，另按
    遲延利息百分之十，逾期超過六個月，另按遲延利息百分之二十計算之違約金。
    上訴人乙○○、丙○○、駱銳峰、甲○○及原審被告柳絹雯 (以下簡稱乙○○、
    丙○○、駱銳峰、甲○○、柳絹雯) 則於八十三年、八十四年間書立「保證書」
    二紙，向被上訴人保證錦青公司現在及將來對被上訴人所負之借款等一切債務，
    以本金新台幣三千萬元為限額，負連帶清償之責。錦青公司自八十四年三月十三
    日起陸續填製「開發信用狀申請書」，請求被上訴人開發遠期信用狀，扣除規定
    一成之自備結匯款，被上訴人墊付美金一十一萬九千四百二十六元七角五分及港
    幣一十八萬元，錦青公司於八十五年十月至八十六年三月間攤還本金美金二萬二
    千五百四十八元一角九分及港幣五萬元後，即未依約攤還，被上訴人遂於八十六
    年九月二十二日聲請拍賣錦青公司提供被上訴人設定抵押權之不動產二棟，八十
    八年二月一十日、十二日分別受償分配款新台幣一百三十五萬五千四百四十二元
    及新台幣四十六萬七千七百五十元，八十八年三月二十五日將分配款沖還本金美
    金一萬七千六百一十七元九角六分及至八十七年六月二日止之利息。錦青公司尚
    欠被上訴人美金七萬九千二百六十元六角及港幣一十三萬元本金及利息、違約金
    。為此依消費借帶及連帶保證之法律關係，請求錦青公司、柳絹雯與上訴人等應
    連帶給付被上訴人美金七萬九千二百六十元六角、港幣一十三萬元及各如原判決
    附表所示之利息與違約金。原審准被上訴人之所請，核無違誤，上訴人等之上訴
    為無理由，應駁回其上訴(錦青公司及柳絹雯敗訴部分，未據不服)。
三、上訴人等則以：原審於審理時未告知為言詞辯論，致上訴人因公未能如期出庭答
    辯，竟遽而為一造辯論判決，原判決程序違法，自當無效。況甲○○於八十五年
    七月四日與乙○○離婚，雙方約定因婚姻關係所生之債務問題，皆由乙○○負責
    ，乙○○並允諾由柳絹雯替換甲○○擔任錦青公司股東及承擔其一切債務責任，
    且於離婚前一年即八十四年七月間，甲○○即退出錦青公司股東，並於八十六年
    五月十七日通知被上訴人終止其連帶保證責任，又被上訴人所提出遠期信用狀借
    款契約中並無甲○○簽名保證，故甲○○與被上訴人間已無債務關係，自無須負
    清償之責。原審為上訴人等敗訴之判決，殊有違誤，為此提起上訴，請求  (一)
    原判決不利於上訴人部分廢棄(二)右廢棄部份，被上訴人在第一審之訴駁回。
四、經查被上訴人主張錦青公司與其簽立「進口遠期信用狀借款契約」，向其借貸上
    述款項未還，並以上訴人等為連帶保證人之事實，已據其提出進口遠期信用狀借
    款契約、保證書、約定書、進口墊款結匯還款報告書、開發信用狀申請書、進口
    結匯計算書、進口結匯證實書、遠期信用狀授信記錄卡、原告外匯匯率表、授信
    利率表等件為證，且為上訴人所不爭執，自堪信為真實。上訴人雖以原審一造辯
    論程序不合法等語置辯，惟查原審於定八十八年九月九日言詞辯論期日前，確曾
    依法通知錦青公司、柳絹雯及上訴人，彼等並分別於八十八年八月二十五日、二
    十六日、二十七日收受上述言詞辯論通知，有送達證書附於原審卷足憑 (見原審
    卷第七十七、七十八、七十九、八十、八十一頁) ，上訴人等經合法通知無正當
    理由不到庭，原審因而依法為一造辯論判決，於法並無不合，上訴人上述辯解，
    尚屬無據，自無足取。甲○○復以其於八十五年七月四日與乙○○離婚，乙○○
    並允諾由柳絹雯替換甲○○擔任錦青公司股東及承擔其一切債務責任，且於離婚
    前一年即八十四年七月間，甲○○即退出錦青公司股東，並於八十六年五月十七
    日通知被上訴人終止其連帶保證責任，且被上訴人所提出遠期信用狀借款契約中
    並無甲○○簽名保證，故甲○○與被上訴人間已無債務關係，自無須負責等語置
    辯，被上訴人對於甲○○曾於八十六年五月十七日以存證信函終止其保證契約之
    事實，固不爭執，並有第九五二三號存證信函影本在卷可稽 (見本院卷第五七頁
    )，甲○○此部分之主張自堪信為真實。惟被上訴人否認原審被告柳絹雯於八十
    四年簽立系爭保證書係取代甲○○之保證責任，亦否認甲○○曾於八十四年或八
    十五年間向被上訴人終止保證契約等情，而甲○○對於原審被告柳絹雯於八十四
    年簽立系爭保證書係取代甲○○之保證責任，及其已於八十四年或八十五年間向
    被上訴人終止保證契約等情，並未能舉證以實其說，自難認甲○○此部分之主張
    為可採。是應認甲○○與被上訴人之系爭保證契約，於八十六年五月十七日終止
    ，甲○○於是日起始免除其系爭保證責任。再查甲○○及上訴人等係於分別八十
    三年一月二十六日、八十三年二月一日書立系爭「約定書」及「保證書」，此觀
    卷附約定書、保證書自明  (見原審卷第六十五頁至七十三頁)，且系爭六筆借款
    均係發生於甲○○及上訴人等擔任保證人期間，即八十四年七月至十一月間，此
    有進口遠期信用狀借款契約、進口墊款結匯還款報告書、開發信用狀申請書、進
    口結匯計算書、進口結匯證實書、遠期信用狀授信記錄卡、原告外匯匯率表、授
    信利率表等件為證  (見原審卷第十一頁至六十四頁)，被上訴人主張甲○○及上
    訴人等應就系爭借款負連帶保證之責，並無不合。縱甲○○與其前夫乙○○於八
    十五年七月四日離婚，乙○○並允諾由柳絹雯替換甲○○擔任錦青公司股東及承
    擔其一切債務責任屬實，惟此乃甲○○與其前夫乙○○間之約定，惟被上訴人既
    否認知悉此事及曾獲通知終止甲○○之保證責任，甲○○就其主張復未能舉證以
    實其說，自難認甲○○之保證責任已依法解除。又雖被上訴人所提出遠期信用狀
    借款契約中並無甲○○簽名，惟甲○○既已於八十三年間書立「保證書」，向被
    上訴人保證錦青公司現在及將來對被上訴人所負之借款等一切債務，以本金新台
    幣三千萬元為限額，負連帶清償之責，且系爭六筆借款均在甲○○及上訴人等保
    證期間，甲○○及上訴人等自應就系爭借款負保證之責，甲○○此部分之辯解，
    並無可取，其此主張免除其保證責任，於法無據，不足採信。
五、綜上所述，原告依消費借貸及連帶保證契約請求被告連帶給付其美金七萬九千二
    百六十元六角、港幣一十三萬元及各如原判決附表所示之利息與違約金，為有理
    由，應予准許。原審因而判命上訴人如數給付，於法並無違誤。上訴意旨指摘原
    判決不當，求予廢棄改判，為無理由，應予駁回其上訴。
六、本件事證已臻明確，兩造其餘主張及舉證即無庸一一審酌，並此敘明。
七、據上論結，本件上訴為無理由，依民事訴訟法第四百四十九條第一項、第七十八
    條、第八十五條第一項前段、第四百六十三條、第三百八十五條第一項，判決如
    主文。
中      華      民      國    八十九    年      四      月      十一    日
                                      民事第二庭
                                          審判長法  官  尤  豐  彥
                                                法  官  楊  莉  莉
                                                法  官  魏  麗  娟
右正本係照原本作成。
如不服本判決，應於收受送達後二十日內向本院提出上訴書狀，其未表明上訴理由者
，應於提出上訴後二十日內向本院補提理由書狀（均須按他造當事人之人數附繕本）
上訴時應提出委任律師或具有律師資格之人之委任狀；委任有律師資格者，另應附具
律師及格證書及釋明委任人與受任人有民事訴訟法第四百六十六條之一第一項但書或
第二項（詳附註）所定關係之釋明文書影本。
中      華      民      國    八十九    年      四      月      十三    日
                                                書記官  曾  瓊  安
附註：
民事訴訟法第四百六十六條之一（第一項、第二項）：
對於第二審判決上訴，上訴人應委任律師為訴訟代理人。但上訴人或其法定代理人具
有律師資格者，不在此限。
上訴人之配偶、三親等內之血親、二親等內之姻親，或上訴人為法人、中央或地方機
關時，其所屬專任人員具有律師資格並經法院認為適當者，亦得為第三審訴訟代理人
。


司法院資訊處製作；財團法人民間司法改革基金會備份。
